【裁判字號】    97,交訴,106
【裁判日期】    971215
【裁判案由】    公共危險
【裁判全文】
臺灣屏東地方法院刑事判決             97年度交訴字第106號
公  訴  人  臺灣屏東地方法院檢察署檢察官
被      告  甲○○
                    另案臺灣屏東監獄竹田分監執行中
上列被告因公共危險案件，經檢察官提起公訴（97年度偵字第42
35號），被告於準備程序就被訴事實為有罪之陳述，本院合議庭
裁定由受命法官獨任逕行簡式審判程序，並予判決如下：
    主  文
甲○○駕駛動力交通工具肇事，致人受傷而逃逸，累犯，處有期
徒刑捌月。
    事  實
一、甲○○前於民國89年間因施用毒品案件，經本院以89年度毒
    聲字第2663號裁定送觀察、勒戒，因認有繼續施用毒品傾向
    ，再由本院以90年度聲戒字第135 號裁定送強制戒治，嗣因
    戒治期間經本院以90年度毒聲字第1589號裁定停止強制戒治
    ，並交付保護管束，迄91年4 月8 日交付保護管束期滿，由
    臺灣屏東地方法院檢察署檢察官於91年4 月11日以91年度戒
    毒偵字第85號為不起訴處分確定。又於上開強制戒治執行完
    畢釋放後之5 年內之95年間，因施用毒品案件，經本院以95
    年度訴字第416 號判決判處應執行有期徒刑1 年6 月確定，
    再經本院以96年度聲減字第420 號裁定減為應執行有期徒刑
    9 月確定，嗣於96年7 月16日執行完畢出監。
二、甲○○竟不知悔改，於97年4 月7 日20時50分許，駕乘車牌
    號碼P5J-865 號之重型機車，由屏東縣內埔鄉○○村○○路
    往美和方向行駛，行經屏東縣內埔鄉○○路408 號前，適有
    丙○○所駕之車牌號碼CA9-516 號重型機車後附載乙○○，
    由屏東縣內埔鄉○○村○○路往內埔村之方向行經該處，因
    李剛聖逆向行駛，而不慎擦撞丙○○所駕乘車牌號碼CA9-51
    6 號重型機車左側，致丙○○受有左手肘及左膝多處挫擦瘀
    腫傷，另乙○○受有頭部外傷併腦震盪、左手肘擦挫傷及左
    膝裂傷（過失傷害部分未據告訴），詎其於肇事後，於明知
    其已肇事致人受傷，係依法負有救助義務之人，理應將丙○○、乙○○2 人送醫救治，或為適當之保護處置，惟其竟置
    之不理，不為必要之安全救護行為，旋即另基於肇事逃逸之
    犯意，駕乘上開車牌號碼P5J-865 號重型機車逃逸無蹤，事
    後警方據報而循線查獲上情。
二、案經屏東縣政府警察局內埔分局報告屏東地方法院檢察署檢
    察官偵查起訴辦。
    理  由
一、本件被告甲○○所犯係死刑、無期徒刑或最輕本刑為3 年以
    上有期徒刑以外之罪，亦非屬臺灣高等法院管轄第一審之案
    件，其於準備程序中就被訴事實為有罪之陳述，經本院告知
    簡式審判程序之旨，並聽取當事人意見後，經本院合議庭依
    刑事訴訟法第273 條之1 第1 項規定裁定由受命法官獨任進
    行簡式審判程序。又簡式審判程序之證據調查，依刑事訴訟
    法第273 條之2 規定，不受同法第159 條第1 項審判外陳述
    排除之限制；再被告對於卷內各項證據亦不爭執證據能力，
    復無事證顯示有何違法取得或類此瑕疵之情，故卷內所列各
    項證據，自得作為證據，合先敘明。
二、前揭犯罪事實，業據被告甲○○於本院審理時自白不諱，並
    經證人即被害人丙○○、乙○○於警詢、偵訊中證述綦詳（
    參警卷第3 至第6 頁、第7 至第10頁、97年度偵字第4253號
    卷第6 至7 頁、97年度偵緝字第295 號第42至43頁），復有
    偵查報告、道路交通事故現場圖、道路交通事故調查報告(一)
    、(二)表、和解書等各1 份、國仁醫院診斷證明書2 紙、現場
    照片12張在卷可稽（參警卷第1 至第2 頁、第15至第17頁、
    第18至23頁、第29至30頁、第32頁），被告甲○○自白犯行
    ，堪認與事實相符。本件被告肇事逃逸犯行事證已臻明確，
    應依法論科。
三、查機車係以汽油原動機為動力，並以行駛公共道路為其主要
    功能之運輸工具，為刑法第185 條之4 規定之動力交通工具
    。按刑法第185 條之4 之肇事致人死傷逃逸罪，乃為加強救
    護，減少被害人之死傷，促使駕駛人於肇事後能對被害人即
    時救護，是該罪之成立祇以行為人有駕駛動力交通工具肇事
    ，致人死傷而逃逸之事實為已足，不以行為人之肇事有過失
    ，或被害人因之成為無自救能力人為必要（最高法院90年度
    台上字第6786號判決參照）。又被告有上揭犯罪事實欄所述
    經有期徒刑宣告及執行完畢之情形，此有前開臺灣高等法院
    被告前案紀錄表可按，被告於有期徒刑執行完畢後，5 年以
    內故意再犯本件有期徒刑以上之罪，構成累犯，應依刑法第
    47條第1 項規定予以加重其刑。爰審酌被告駕乘上開車牌號
    碼P5J-865 號之重型機車肇事致被害人丙○○、乙○○2人
    受傷，既未對被害人2 人施以救護，亦未報警處理，即逕行
    離開肇事現場，主觀上有肇事逃逸之故意，客觀上亦有肇事
    逃逸之行為，核其所為，係犯刑法第185 條之4 之肇事致人
    傷害逃逸罪。爰審酌被告素行不佳，因疏於注意致發生車禍
    ，不思勇於面對刑責，竟意圖卸責而逃逸，輕忽告訴人之人
    身安全，行為雖誠屬可議，惟念及已與被害人2 人均達成和
    解，賠償新臺幣2 萬元，此有和解筆錄1 件在卷可稽（參警
    卷第32頁），暨被告於本院審理時坦承犯行，堪認尚有悔改
    之意等一切情狀，量處如主文所示之刑，以示懲儆。
據上論斷，應依刑事訴訟法第273 條之1 第1 項、第299 條第1
項前段，刑法第185 條之4 、第47條第1項，判決如主文。
本案經檢察官劉文賓到庭執行職務。
中    華    民    國    97    年    12    月    15    日
                  交通法庭    法  官  陳怡先
以上正本證明與原本無異。
如不服本判決應於收受判決後10日內向本院提出上訴書狀，並應
敘述具體理由；其未敘述上訴理由者，應於上訴期間屆滿後20日
內向本院補提理由書（均須按他造當事人之人數附繕本）「切勿
逕送上級法院」。
中    華    民    國    97    年    12    月    15    日
                               書記官 郭松菊
刑法第185 條之4 （肇事遺棄罪）
駕駛動力交通工具肇事，致人死傷而逃逸者，處6 月以上5 年以
下有期徒刑。


司法院資訊處製作；財團法人民間司法改革基金會備份。
